【裁判字號】    98,審訴,155
【裁判日期】    980602
【裁判案由】    違反臺灣地區與大陸地區人民關係條例等
【裁判全文】
臺灣士林地方法院宣示判決筆錄         98年度審訴字第155號
公  訴  人  臺灣士林地方法院檢察署檢察官
被      告  乙○○
上列被告因違反臺灣地區與大陸地區人民關係條例等案件，經檢
察官提起公訴（97年度偵字第6374號），由本院合議庭裁定由受
命法官獨任進行簡式審判程序後，經檢察官聲請依協商程序判決
，本院於中華民國98年6 月2 日下午14時35分許，在本院刑事第
2 法庭宣示判決，出席職員如下：
          法  官  王沛雷
          書記官  吳尚文
法官起立朗讀判決主文、犯罪事實要旨、處罰條文，及告以上訴
限制、期間並提出上訴狀之法院，且諭知記載其內容：
一、主  文：
    乙○○共同違反不得使大陸地區人民非法進入臺灣地區之規
    定，處有期徒刑壹年；減為有期徒刑陸月。緩刑貳年。緩刑
    期間付保護管束，並應向執行檢察官指定之公益團體、地方
    自治團體或社區提供六十小時之義務勞務。
二、犯罪事實要旨：
    乙○○與大陸地區女子甲○○均明知雙方並無結婚之真意，
    且大陸地區人民非經主管機關許可，不得入境臺灣地區，為
    使甲○○非法進入臺灣地區，竟與邱鴻銘（另案通緝）共同
    基於行使使公務員登載不實事項於公文書及使甲○○非法進
    入臺灣地區之犯意聯絡，由邱鴻銘約定給付乙○○新臺幣（
    下同）3 萬餘元作為甲○○非法來臺之報酬，乙○○即與邱
    鴻銘前往大陸地區，乙○○明知其並無與甲○○及結婚之真
    意，竟由乙○○於民國92年12月12日與甲○○在大陸地區福
    建省虛偽辦理結婚登記手續並取得結婚公證書後，復於93年
    2 月4 日持上開結婚公證書前往財團法人海峽交流基金會辦
    理驗證後，檢附前開結婚證書、海基會證明文件，前往臺北
    縣汐止市戶政事務所（下稱汐止市戶政事務所），申辦結婚
    戶籍登記，使汐止市戶政事務所不知情之承辦公務員，將該
    不實之結婚事項，登載於其職務上所掌公文書即戶籍謄本資
    料（記載92年12月12日與大陸地區人民甲○○結婚），足以
    生損害於汐止市戶政事務所對於戶政資料管理及來臺大陸人
    民管理之正確性。乙○○又於93年3 月間某日，前往臺北縣
    政府警察局汐止分局社后派出所，在「大陸地區人民進入臺
    灣地區保證書」之「與被保人關係」欄上填載與被保人甲○
    ○為夫妻之不實內容，並將前開領得之戶籍謄本資料交予該
    派出所不知情之承辦警員以供核對而行使之，致使承辦警員
    將「經詢保證人乙○○稱：渠與被保人甲○○係夫妻關係」
    此等不實之事項，登載在其職務上掌管之公文書及該份保證
    書「對保或證明機關（構）簽註意見欄」內，足以生損害於
    該派出所對大陸地區人民進入臺灣地區保證事務查核之正確
    性。而後，乙○○又填寫「大陸地區人民進入臺灣地區旅行
    證申請書」，連同前揭戶籍謄本、「大陸地區人民進入臺灣
    地區保證書」、結婚公證書，向內政部警政署入出境管理局
    （下稱境管局，現已改制為入出國及移民署），以團聚為由
    ，申請甲○○入境而行使前開登載不實之戶籍謄本及「大陸
    地區人民進入臺灣地區保證書」，經境管局承辦人員經實質
    審核結果，因未能發覺乙○○與甲○○假結婚之實情，乃核
    發「中華民國臺灣地區入出境許可證」予乙○○，再輾轉交
    予甲○○，甲○○因而得於94年2 月2 日持該入出境許可證
    以形式上合法之公文書，掩飾實質非法之方法，以探親為由
    ，由桃園中正國際機場非法進入臺灣地區，並於94年5 月25
    日離境。甲○○嗣再以同樣方式，於96年12月19日入境臺灣
    ，嗣因甲○○（現由本案另行通緝中）入境臺灣後不知去向
    ，乙○○自首始悉上情。
三、處罰條文：
    臺灣地區與大陸地區人民關係條例第79條第1 項，刑法第2
    條第1 項前段、第11條前段、第28條、第216 條、第214 條
    、第62條前段、第74條第1 項第1 款、第2 項第5 款、第93
    條第1 項第2 款，修正前刑法第55條、第56條，刑法施行法
    第1 條之1 第1 項、第2 項前段，中華民國96年罪犯減刑條
    例第2 條第1 項第3 款、第7 條。
四、附記事項：
(一)被告乙○○於犯罪後，於該管公務人員發覺前，向員警自首
    ，並願接受裁判，有本院地檢署97年度偵字第6374號卷97年
    1 月21日偵查筆錄之被告自白在卷可查，合於自首要件，依
    刑法第62條前段規定減輕其刑。又被告之犯罪時間在96年4
    月24日以前，應依中華民國96年罪犯減刑條例第2 條第1 項
    第3 款、第7 條之規定，減其宣告刑2 分之1。
(二)為使被告能於本案從中深切記取教訓，避免其再度犯罪，爰
    併依刑法第74條第2 項第5 款之規定，命被告應於緩刑期間
    ，向執行檢察官指定之公益團體、地方自治團體或社區提供
    60小時之義務勞務，復依刑法第93條第1 項第2 款之規定，
    諭知於緩刑期間付保護管束，以勵自新。若被告未能依執行
    檢察官之指揮履行義務勞務，情節重大，檢察官得聲請法院
    撤銷其緩刑之宣告。
五、協商判決除有刑事訴訟法第455 條之4 第1 項第1 款於本訊
    問程序終結前，被告撤銷協商合意或檢察官撤回協商聲請者
    ；第2 款被告協商之意思非出於自由意志者；第4 款被告所
    犯之罪非第455 條之2 第1 項所定得以協商判決者；第6 款
    被告有其他較重之裁判上一罪之犯罪事實者；第7 款法院認
    應諭知免刑或免訴、不受理者情形之一，及違反同條第2 項
    「法院應於協商合意範圍內為判決；法院為協商判決所科之
    刑，以宣告緩刑或2 年以下有期徒刑、拘役或罰金為限」之
    規定者外，不得上訴。
六、如有前述例外得上訴之情形，又不服本件判決，得自收受判
    決送達後10日內，向本院提出上訴書狀，上訴於第二審法院
    。
中    華    民    國    98    年     6     月    2    日
                       刑事第一庭法  官  王沛雷
以上正本證明與原本無異。
                                 書記官  吳尚文
中    華    民    國    98    年     6     月    2    日
附錄本案論罪科刑法條全文：
中華民國刑法第216條
（行使偽造變造或登載不實之文書罪）
行使第210 條至第215 條之文書者，依偽造、變造文書或登載不
實事項或使登載不實事項之規定處斷。
中華民國刑法第214條
（使公務員登載不實罪）
明知為不實之事項，而使公務員登載於職務上所掌之公文書，足
以生損害於公眾或他人者，處3 年以下有期徒刑、拘役或5 百元
以下罰金。
92年10月29日修正臺灣地區與大陸地區人民關係條例第79條第1
項
違反第15條第1 款規定者，處1 年以上7 年以下有期徒刑、得併
科新臺幣100萬元以下罰金。
臺灣地區與大陸地區人民關係條例第15條第1 款
下列行為不得為之：
一、使大陸地區人民非法進入臺灣地區。


司法院資訊處製作；財團法人民間司法改革基金會備份。
